臺灣桃園地方法院刑事判決　　　　　　　 96年度易字第103號
公　訴　人　臺灣桃園地方法院檢察署檢察官
被　　　告　丁○○
上列被告因詐欺案件，經檢察官提起公訴（九十五年度偵字第一
七九九七號），被告於本院準備程序進行中，就被訴事實為有罪
之陳述，經本院告知簡式審判程序意旨，並聽取公訴人及被告之
意見後，本院合議庭裁定依簡式審判程序審理，本院判決如下：
    主  文
丁○○連續幫助意圖為自己不法之所有，以詐術使人將本人之物
交付，處有期徒刑拾月，減為有期徒刑伍月，如易科罰金，以銀
元參佰元即新臺幣玖佰元折算壹日。
    事  實
一、丁○○能預見提供金融機構帳戶之存摺、提款卡及密碼供他
    人使用，將使他人便於遂行詐騙犯行，竟基於幫助他人實行
    詐欺取財犯罪之不確定概括犯意，自民國九十五年二月下旬
    某日起至同年三月間某日止，將如附表所示其本人及其前妻
    潘婉婷所有之金融帳戶以每個帳戶新臺幣三千元之代價，連
    續出售予年籍、姓名不詳、綽號「阿明」之成年男子，並分
    別於如附表所示之地點將上開帳戶（含提款卡、密碼及存摺
    ）交付予「阿明」，藉以幫助「阿明」所屬之某詐欺集團以
    前開帳戶供作為詐欺他人，使被害人匯入款項之用。嗣取得
    前開帳戶之詐欺集團不詳成員，分別於如附表所示時間，以
    如附表所示之方式，致使如附表所示之被害人甲○○、丙○
    ○、乙○○、己○○、戊○○等人陷於錯誤，分別將如附表
    所示之金額，匯款至如附表所示之帳戶內，並遭詐欺集團成
    員提領一空而詐欺得手。
二、案經桃園縣政府警察局平鎮分局及八德分局報請臺灣桃園地
    方法院檢察署檢察官偵查起訴。
    理  由
一、程序部分：本件被告丁○○所犯係死刑、無期徒刑或最輕本
    刑為三年以上有期徒刑以外之罪，其於準備程序中就被訴事
    實為有罪之陳述，經本院告知簡式審判程序之旨，並聽取當
    事人意見後，經本院合議庭依刑事訴訟法第二百七十三條之
    一第一項規定裁定由受命法官獨任進行簡式審判程序，合先
    敘明。
二、訊據被告丁○○於本院審理時，就前開犯罪事實坦承不諱，
    且經被害人甲○○、丙○○、乙○○、己○○、戊○○證述
    綦詳，並有如附表所示之證據在卷可稽，被告之自白堪認與
    事實相符，本件事證明確，被告犯行堪以認定。
三、按本件被告行為後，刑法部分條文業經修正公布，並於九十
    五年七月一日施行（修正後刑法以下稱新法，修正前刑法以
    下稱舊法）。刑法第二條第一項之規定，係規範行為後法律
    變更所生新舊法律比較適用之準據法，於修正後刑法施行後
    ，應適用新法第二條第一項規定之從舊從輕之原則為比較，
    適用最有利於行為人之法律。查本件被告行為後，相關刑法
    規定變更如下：
  (一)關於法定罰金刑最低度部分，舊法第三十三條第五款規定為
    銀元一元（並依罰金罰鍰提高標準條例第一條前段規定提高
    十倍後，折算為新臺幣三十元）以上，新法第三十三條第五
    款則修正為新臺幣一千元以上，以百元計算。
  (二)關於連續犯部分，舊法第五十六條有關「連續數行為而犯同
    一之罪名者，以一罪論，但得加重其刑至二分之一」之規定
    ，新法中業經刪除，意即新法就數犯罪行為所成立之數同一
    罪名，原則係採分論併罰之方式處斷。
  (三)經綜合比較，就罰金刑最低度部分，舊法金額較低，對被告
    較有利，連續犯修正部分，舊法以一罪論，自較新法數罪分
    論併罰為有利。綜上所述，舊法之規定對於被告較為有利，
    本件自應依新法第二條第一項前段之規定，適用舊法之規定
    論處。至於詐欺取財罪法定罰金刑之貨幣單位及數額，依修
    正後刑法施行法第一條之一第一項、第二項前段規定修正貨
    幣單位為新臺幣，數額則提高為三十倍，與修正前之貨幣單
    位以銀元計算，並依罰金罰鍰提高標準條例第一條前段之規
    定就其原定數額提高十倍後，再將銀元換算為新臺幣之比較
    結果，修正前後本罪法定罰金刑之最高度輕重相同，又刑法
    第三十條幫助犯之規定，雖亦有所修正，惟僅為文字修正，
    對於被告並無有利、不利之情形，即無比較適用之問題，尚
    非刑法第二條第一項所指之法律變更，均應依一般法律適用
    原則，適用裁判時法（最高法院九十五年十一月七日刑事庭
    會議決議參照），附此敘明。
四、論罪科刑部分：
  (一)按刑法上之幫助犯，係對於犯罪與正犯有共同之認識，而以
    幫助之意思，對於正犯資以助力，而未參與實施犯罪之行為
    者而言（最高法院七十五年度臺上字第一五０九號、八十八
    年度臺上字第一二七０號判決意旨參照）。從而，被告將上
    開帳戶存摺、提款卡及密碼售予「阿明」，固可預見其出售
    之存款帳戶，係供他人作為詐騙匯款之用，惟未見被告有何
    參與詐欺被害人之行為、或於事後亦分得款項之積極證據，
    而無從認屬本件詐欺取財行為之共同正犯，然其將應屬個人
    使用之帳戶提供售予他人使用，此即彰顯其幫助該他人為包
    含詐欺取財在內等財產犯罪之不確定故意。而嗣後該受被告
    提供使用帳戶之人，果以之為向被害人詐欺取財之匯款帳戶
    使用，被告自應負幫助他人為詐欺取財犯行之刑責。是核被
    告所為，係犯刑法第三十條第一項前段、第三百三十九條第
    一項之幫助詐欺罪。被告前後四次販售金融機關帳戶存摺、
    提款卡及密碼之犯行，時間緊接，手法相同，觸犯構成要件
    相同之罪，顯係基於概括犯意為之，為連續犯，應依舊法第
    五十六條之規定論以一罪並加重其刑。被告幫助他人犯詐欺
    罪，應依新法第三十條第二項規定按正犯之刑減輕之。被告
    將其所申辦之台新國際商業銀行南壢分行帳戶出售予「阿明
    」，藉以幫助他人詐欺取財之犯罪事實雖未據起訴，然此部
    分核與起訴之部分有連續犯裁判上一罪之關係，為起訴效力
    所及，本院自應予以審究，併予敘明。爰審酌被告所為助長
    詐欺集團之猖獗，並使犯罪之追查趨於複雜，對社會及金融
    秩序影響甚鉅，惟犯後坦承犯行等一切情狀，量處如主文所
    示之刑。
  (二)按中華民國九十六年罪犯減刑條例業於九十六年六月十五日
    立法三讀通過，並於同年七月十六日施行，查被告丁○○犯
    行係在九十六年四月二十四日之前，且所犯雖屬上揭減刑條
    例第三條所列不得減刑之罪，惟所宣告之刑未逾一年六月，
    爰依該條例第二條第一項第三款，就前開宣告之刑，減其刑
    期二分之一。次按本次刑法修正關於易科罰金之折算標準部
    分，舊法第四十一條第一項前段規定得以銀元一元以上三元
    以下折算一日，依修正前罰金罰鍰提高標準條例第二條之規
    定（現已刪除）提高一百倍後，為銀元一百元以上三百元以
    下（即新臺幣三百元以上九百元以下）折算一日，新法第四
    十一條第一項前段則修正為得以新臺幣一千元、二千元或三
    千元折算一日，以舊法規定對被告為有利。是本件併依上開
    減刑條例第九條、舊法第四十一條第一項前段及修正前罰金
    罰鍰提高標準條例第二條之規定，諭知易科罰金之折算標準
    。
  (三)公訴意旨另以：被告承繼前開幫助犯意，於九十五年三月四
    日前往協助「阿明」提領其向不特定之人詐得之所得約二、
    三萬元，因認被告另涉有幫助詐欺取財罪嫌。惟此部分尚乏
    確據證明「阿明」要求被告所領取之款項，確係他人遭詐騙
    所交付之財物，不能認定被告此部分提款行為，有幫助詐欺
    取財犯罪之實行，本件蒞庭實行公訴之檢察官並當庭減縮此
    部分犯罪事實（見九十六年八月三日本院準備程序筆錄），
    惟公訴意旨認為此部分與被告前開有罪部分為連續犯之裁判
    上一罪關係，本院爰不另為無罪之諭知。
據上論斷，依刑事訴訟法第二百九十九條第一項前段、第二百七
十三條之一第一項，修正後刑法第二條第一項前段、第三十條第
一項前段、第二條，刑法第三百三十九條第一項，修正前刑法第
五十六條、第四十一條第一項前段，刑法施行法第一條之一第一
項、第二項前段，修正前罰金罰鍰提高標準條例第二條，中華民
國九十六年罪犯減刑條例第二條第一項第三款、第三條第一項第
十五款、第七條、第九條，判決如主文。
中　　華　　民　　國　　96　　年　　10　　月　　5 　　日
                                  書記官　邱仲騏
                                  法　官　袁雪華
以上正本證明與原本無異。
如不服本判決，應於判決送達後10日內向本院提出上訴狀（應附
繕本），其未敘述上訴理由者，應於上訴期間屆滿後20日內補提
理由書狀於本院，上訴於臺灣高等法院。
                                  書記官　邱仲騏
中　　華　　民　　國　　96　　年　　10　　月　　5 　　日
附錄本案論罪科刑之法條：
中華民國刑法第339條第1項
（普通詐欺罪）
意圖為自己或第三人不法之所有，以詐術使人將本人或第三人之
物交付者，處5 年以下有期徒刑、拘役或科或併科1 千元以下罰
金。
